【裁判字號】    97,上易,652
【裁判日期】    970918
【裁判案由】    竊盜等
【裁判全文】
臺灣高等法院高雄分院刑事判決         97年度上易字第652號
上  訴  人  臺灣高雄地方法院檢察署檢察官
被      告  丙○○
上列上訴人因被告竊盜等案件，不服臺灣高雄地方法院96年度易
字第1401號中華民國97年3 月18日第一審判決（起訴案號：臺灣
高雄地方法院檢察署95年度偵字第31559 號），提起上訴，本院
判決如下：
    主  文
上訴駁回。
    事實及理由
一、本案經本院審理結果，認第一審判決被告丙○○部分無罪。
    核其認事用法均無不合，應予維持，並引用第一審判決書記
    載之證據及理由（如附件）。
二、公訴人上訴意旨雖以：(一)同案被告許庚申於警詢中及審判中
    證稱該車是借給被告丙○○，並無買賣情事，與證人林金蘭
    證詞相左。原審採信證人林金蘭證詞，認定被告丙○○確向
    同案被告許庚申購買機車，卻無就為何不採同案被告許庚申
    上開證詞理由加以說明，自有判決不備理由之違法。(二)同案
    被告許庚申審判中證稱：我有跟被告丙○○及林金蘭說車牌
    是拔別台車裝的等語，亦為原審判決所是認。則被告丙○○
    當有可能明知本件機車來源係屬不明，且為被告許庚申竊盜
    所得，否則許庚申何以甘冒觸犯法令之風險拔取他人車牌來
    懸掛？原審未將證據與證據關連性連貫後依經驗及論理法則
    綜合審酌全部證據以認定事實，逕認不能由換掛他人車牌而
    推論該機車係失竊之機車，顯與事理有違，請求將原判決撤
    銷，更為適法之判決云云。
三、經查：
  (一)同案被告許庚申固於警詢時及原審審理中證稱：該車是借給
    被告丙○○，並無買賣情事云云，惟於偵查中則改稱：丙○
    ○說是向我買的就是等語（見偵查卷第11頁），前後證述不
    一，已難令人置信；而被告丙○○則迭供稱：係以新台幣（
    下同）5,000 元向許庚申購買上開機車等語不移，核與購買
    時之在場證人林金蘭於原審證述情節相符，且自警詢至審理
    中之供述均一致，自較可採。公訴意旨亦認被告丙○○係以
    5,000 元之代價買受許庚申所持有上開機車等情明確，足徵
    同案被告許庚申上開證述，應係為脫免自身刑責及避重就輕
    之詞，委無足取。參以證人林金蘭於原審證稱：許庚申說他
    兒子有一台機車好幾年沒有騎了，不是贓車也沒有問題，後
    來許庚申把車子騎到仁武土地公廟前，伊和丙○○去看車後
    ，就向許庚申買；當時有跟許庚申要行照，許庚申說車子很
    久沒用了，不知道放在哪裡，要回去找一下等語甚詳（見原
    審卷第124 、125 頁），核與被告丙○○於警詢中供承：伊
    於95年11月26日下午3 時許，於高雄縣仁武鄉○○村○○○
    街167 號前向許庚申以5,000 元購得前揭機車，伊向許庚申
    索閱該車來源證件，但許庚申推託該車係伊兒子所有，不用
    辦理過戶手續，當時伊母親林金蘭亦在場，許庚申並未告知
    該車係贓車等語相符（見警卷第6 至7 頁），足徵同案被告
    許庚申確有告知被告丙○○及其母親林金蘭該機車係其子所
    有之事實，再參以被告丙○○之母親林金蘭與同案被告許庚
    申多年好友之交情，業據同案被告許庚申自承在卷（見原審
    卷第142 頁），衡情被告丙○○及證人林金蘭當無法意識同
    案被告許庚申明知所出賣機車為贓車，而仍訛稱係其子所有
    之可能。再以被告丙○○於本件交易時，有向同案被告許庚
    申索取行照等證件，且知悉係同案被告許庚申之子所有，足
    認被告丙○○已有基本查證該機車來源之行為，且實難僅憑
    被告丙○○於購買機車時，未取得同案被告許庚申提供行車
    執照或其他可資擔保來源正當性之車籍資料，遽認被告丙○
    ○主觀上明知前揭機車為贓物仍加以故買之犯行。
  (二)證人即共同被告許庚申雖於原審證稱：伊有跟被告丙○○及
    林金蘭講說車牌是拔別台車來裝的，車子已經報廢了沒有車
    牌，並要林金蘭及被告丙○○不要違規騎車等語（見原審卷
    第145 頁），然衡諸常情，機車欠缺車牌之原因甚多，如因
    違反交通法規而經吊扣牌照，或車輛老舊經報廢程序而註銷
    牌照者所在多有，並非僅與該機車曾經遭竊有關，本即不能
    逕由未掛車牌或換掛他人車牌一事即推論該機車係失竊之贓
    車，是益徵被告丙○○所辯不知悉該車輛係贓車一節屬實。
    公訴人上訴意旨徒托空言認被告丙○○從證人即同案被告許
    庚申上開證詞，當有可能明知本件機車來源係屬不明，且為
    同案被告許庚申竊盜所得云云，眛於機車欠缺車牌之其他諸
    多原因，遽認原審推論與事理有違，容有誤會，尚不足採。
四、綜上所述，公訴人所舉前開證據，尚不足使本院達於通常一
    般之人均不致有所懷疑，而得確信其為真實之程度，致使無
    從形成有罪之確信，則依罪證有疑利於被告之證據法則，即
    不得遽為不利被告之認定。此外，復查無其他積極證據足資
    認定被告丙○○有何公訴人所指之故買贓物犯行，參諸前開
    說明，本件既不能證明被告犯罪，依法自應為被告無罪之諭
    知。
五、原審因而以不能證明被告丙○○部分犯罪，而為其無罪之諭
    知，核無違誤；檢察官上訴意旨，猶執前詞，指摘原判決此
    部分不當，為無理由，應予駁回。
六、據上論斷，應依刑事訴訟法第368 條、第373 條，判決如主
    文。
本案經檢察官方娜蓉到庭執行職務。
中    華    民    國    97    年    9     月    18    日
                  刑事第九庭    審判長法  官  莊秋桃
                                      法  官  謝宏宗
                                      法  官  裕斗
以上正本證明與原本無異。
本判決不得上訴。
中    華    民    國    97    年    9     月    18    日
                                      書記官  張宗芳
附件：
臺灣高雄地方法院刑事判決              96年度易字第1401號
公  訴  人  臺灣高雄地方法院檢察署檢察官
被      告  許庚申
            丙○○
上列被告因竊盜等案件，經檢察官提起公訴（95年度偵字第3155
9 號），本院判決如下：
    主  文
許庚申犯竊盜罪，處有期徒刑肆月，如易科罰金，以新臺幣壹仟
元折算壹日，減為有期徒刑貳月，如易科罰金，以新臺幣壹仟元
折算壹日，扣案機車鑰匙壹支沒收。又犯攜帶兇器竊盜罪，處有
期徒刑柒月，減為有期徒刑參月又拾伍日，如易科罰金，以新臺
幣壹仟元折算壹日；應執行有期徒刑伍月，如易科罰金，以新臺
幣壹仟元折算壹日，扣案機車鑰匙壹支沒收。
丙○○無罪。
    事  實
一、許庚申意圖為自己不法之所有，分別基於竊盜之犯意：(一)先
    於民國95年11月中旬某日，在高雄縣仁武鄉○○村○○○街
    79號旁空屋內，持自備鑰匙以打開龍頭鎖方式，竊得乙○○
    所有引擎號碼4CB-003650號重型機車（原車牌KGJ-756 號已
    於95年2 月20日報廢繳回）1 輛得手；(二)復於95年11月23日
    下午某時許，在高雄縣仁武鄉○○村○○○街104 之1 號前
    ，持客觀上足供兇器使用之T 型扳手1 支，竊取甲○○所有
    懸掛廢棄機車上之車號MZ7- 716號車牌1 面，得手後將之懸
    掛在前開引擎號碼4CB-003650號重型機車上供己使用，嗣丙
    ○○向許庚申購買前揭竊得之機車後，於95年11月29日凌晨
    2 時50分騎乘上開機車行經高雄市鼓山區○○○路15號前，
    為警欄檢查獲，並扣得機車鑰匙1 支，始悉上情。
二、案經高雄市政府警察局鼓山分局報告臺灣高雄地方法院檢察
    署檢察官偵查起訴。
    理  由
一、訊據被告許庚申固坦認分別於事實欄一(一)所載之時間、地點
    ，持自備鑰匙以打開龍頭所之方式，使用乙○○所有引擎號
    碼4CB-003650號重型機車，及犯罪事實欄一(二)所載竊盜犯行
    ，惟矢口否認有竊取乙○○所有引擎號碼4CB-003650號重型
    機車之犯行，並就事實欄一(一)部份辯稱：乙○○知道伊騎引
    擎號碼4CB-003650號重型機車的時候，還說這輛車會不會壞
    在路上云云。經查：
(一)就上開事實欄一(一)所載部分之行為，業據證人即前開機車所有
  人乙○○到院證稱：之前被告許庚申未經過伊的同意騎前揭機
  車，被伊遇到並把前開機車要回來後，放在伊住家隔壁空屋，
  過一陣子又不見了；伊沒有同意被告許庚申騎前開機車，因為
  車體零件伊還要用等語明確（參本院卷第122 頁）。另有扣押
  筆錄、扣押物品目錄表各1 紙、引擎號碼4CB-003650號重型機
  車照片2 紙、車籍作業系統查詢認可資料、汽機車各項異動申
  請書各1 紙等附卷可稽（見警卷第32至34頁、第41頁），足徵
  被告許庚申前開辯解尚有可疑，難以採信。
(二)被告許庚申固以前揭情詞置辯，然觀諸證人乙○○迭於警詢、
  偵查及本院審理中均未提及有同意被告許庚申使用前開機車之
  情，再參以被告許庚申供承：伊見前開機車車體尚能使用，於
  95年11月中旬，擅自將車體牽至機車行維修；因該車已報廢，
  復無鑰匙，伊將該車牽至鎖匠處打造鑰匙（見警卷第3 頁）；
  伊是用自己的鑰匙打開前開機車的龍頭鎖（見偵卷第26頁），
  則倘依被告許庚申所辯，其使用前開機車係經證人乙○○同意
  ，則何需大費周章以自備鑰匙打開龍頭鎖後，復將機車牽往鎖
  匠處打造鑰匙，足徵被告許庚申所辯與常情不符，殊無可信。
  被告所為事實欄一(一)所載之竊盜犯行，當堪信為真實。
(三)上開事實欄一(二)所載部分之行為，業據被告許庚申自承不諱，
  並有贓物認領保管單、扣押物品目錄表在卷可按，足徵被告此
  部分之竊盜犯行亦堪以認定。
二、按刑法第321 條第1 項第3 款之攜帶兇器竊盜罪，係以行為
    人攜帶兇器竊盜為其加重條件，此所謂兇器，其種類並無限
    制，凡客觀上足對人之生命、身體、安全構成威脅，具有危
    險性之兇器均屬之，且祇須行竊時攜帶此種具有危險性之兇
    器為已足，並不以攜帶之初有行兇之意圖為必要。經查，被
    告許庚申為事實欄一(二)犯行所用之T 型扳手，足供被告許庚
    申將車號MZ7- 716號車牌1 面由廢棄車牌拔取，顯見該工具
    係金屬材質，質地堅硬，且便於施力，足以對人之生命、身
    體構成威脅，可供兇器使用之情，堪予認定，應認係兇器無
    訛。是核被告許庚申如事實欄一(一)所載之行為，係犯刑法係
    犯刑法第320 條第1 項之普通竊盜罪；另所為如事實欄一(二)
    所載之行為，第321 條第1 項第3 款加重竊盜罪。被告許庚
    申所為前揭2 次竊盜犯行，犯意各別，行為互殊，應予分論
    併罰。爰審酌被告許庚申不思以正途獲取財物，對於被害人
    財產法益之保障及社會治安之維護均屬有所危害，惡行非輕
    ，復於犯後矢口否認部分犯行，難認有悔意，惟念及被告許
    庚申並無前科，素行尚佳，兼衡其犯罪之手段、智識程度等
    一切情狀，分別量處如主文所示之刑，並就普通竊盜之宣告
    刑部份，諭知易科罰金之折算標準。又被告許庚申所為前開
    犯行之犯罪時間均係在96年4 月24日以前，所犯之罪合於中
    華民國96年罪犯減刑條例第2 條第1 項第3 款所定減刑條件
    ，應均依法減輕其宣告刑2 分之1 後，與其他宣告刑合併定
    其應執行之刑，並參以被告許庚申本件所犯情節，諭知如主
    文所示之易科罰金折算標準，以資懲儆。末查，被告許庚申
    自承扣案之機車鑰匙1 支為其自行前往鎖匠處打造（見警卷
    第4 頁），為其所有，且當為供其為事實欄一(一)部分竊盜犯
    行所用之物，爰併依刑法第38條第1 項第2 款宣告沒收。
三、被告丙○○無罪部分：
(一)公訴意旨略以：被告丙○○明知被告許庚申所持有前開懸掛MZ
  7-716 號車牌、引擎號碼4CB-003650號重型機車係贓物，竟仍
  基於故買贓物之犯意，於95年11月26日下午3 時許，在高雄縣
  仁武鄉○○村○○○街167 號土地公廟前，以新臺幣（下同）
  5,000 元之代價買受許庚申所持有之上開機車，供己代步騎乘
  ，因認被告涉犯刑法第349 條第2 項故買贓物罪嫌等語。
(二)公訴人認被告涉有前揭犯行，係以被告丙○○係成年人，並非
  毫無智識經驗，應知購買機車時應一併要求提供行車執照或其
  他可資擔保來源正當性之車籍資料，以備供警攔檢查核，竟無
  疑予以買受，實有違常情，而認被告丙○○於購得上開機車時
  主觀上應有贓物之認識為其論據。訊據被告固不否認於95年11
  月26日15時許，於高雄縣仁武鄉○○村○○○街167 號前向被
  告許庚申以5000元購得前揭機車，惟堅決否認有何故買贓物之
  犯行，辯稱：被告許庚申說車子是伊兒子的，當時有跟被告許
  庚申要行照，被告許庚申說過幾天會給伊，伊並不知道前開車
  輛是贓車等語。經查：
(三)被告丙○○於95年11月29日凌晨2 時50分許，在高雄市鼓山區
  ○○○路為警查獲時，所騎乘懸掛「MZ7-716 」車牌，引擎號
  碼為4CB-003650號之機車，係乙○○所有，原懸掛之車牌號碼
  為KGJ-756 號，前於95年11月中旬於高雄縣仁武鄉○○村○○
  ○街79號旁空屋內失竊等情，業經證人乙○○於警詢中證述明
  確，並有贓物認領保管單、車輛竊盜、車牌失竊資料個別查詢
  報表－查詢車輛認可資料及查獲相片2 張附卷可稽，堪認被告
  丙○○所騎乘之上開機車車身確為證人乙○○所失竊之贓物無
  訛。
(四)證人林金蘭到院證稱：被告許庚申說他兒子有一台機車好幾年
  沒有騎了，不是贓車也沒有問題，後來被告許庚申把車子騎到
  仁武土地公廟前，伊和丙○○去看車後，就向被告許庚申買；
  當時有跟許庚申要行照，被告許庚申說車子很久沒用了，不知
  道放在哪裡，要回去找一下等語（見本院卷第124 頁、第125
  頁），核與被告丙○○於警詢中供承：伊於95年11月26日下午
  3 時許，於高雄縣仁武鄉○○村○○○街167 號前向被告許庚
  申以5000元購得前揭機車，伊向被告許庚申索閱該車來源證件
  ，但被告許庚申推託該車係伊兒子所有，不用辦理過戶手續，
  當時伊母親林金蘭亦在場，被告許庚申並未告知該車係贓車等
  語相符（見警卷第6 頁），足徵被告許庚申確有告知被告丙○
  ○及其母親林金蘭該機車係其子所有之事實，再參以被告丙○
  ○之母親林金蘭與被告許庚申多年好友之交情，業據被告許庚
  申供承在卷（見本院卷第142 頁），衡情被告丙○○及林金蘭
  當無法意識被告許庚申明知所出賣機車為贓車，而仍訛稱係其
  子所有之可能。再以被告丙○○於本件交易時，有向被告許庚
  申索取行照等證件，且知悉係被告許庚申之子所有，足認被告
  丙○○已有基本查證該機車來源之行為，且實難僅憑被告丙○
  ○於購買機車時，未要求被告許庚申提供行車執照或其他可資
  擔保來源正當性之車籍資料，遽認被告丙○○主觀上明知前揭
  機車為贓物仍加以故買。
(五)又本案被告許庚申所出賣之機車，係已報廢並繳回車牌之機車
  ，該車係1992年出廠，排氣量係149CC 等情，已據證人乙○○
  證述明確（見警卷第11頁筆錄），本案機車既係已出廠15年之
  報廢舊車，公訴人認被告丙○○以5000元價格向被告許庚申購
  買，審諸中古機車之交易行情，客觀上亦難認有以顯低於市價
  之行情故買贓物。
(六)再證人即共同被告許庚申雖到院供稱：伊有跟被告丙○○、林
  金蘭講說車牌是拔別台車來裝的，車子已經報廢了沒有車牌，
  並要林金蘭及被告丙○○不要違規騎車等語（見本院卷第145
  頁），然衡諸常情，機車欠缺車牌之原因甚多，如因違反交通
  法規而經吊扣牌照，或車輛老舊經報廢程序而註銷牌照者所在
  多有，並非僅與該機車曾經遭竊有關，本即不能逕由未掛車牌
  或換掛他人車牌一事即推論該機車係失竊之贓車，是益徵被告
  丙○○所辯不知悉該車輛係贓車一節屬實。
(七)綜上所述，本件公訴人所提出之證據，及所指出證明之方法，
  並未達於通常一般之人均不致有所懷疑，而得確信其為真實之
  程度，而有合理懷疑之存在，揆諸首揭判例之意旨，應認不能
  證明被告犯罪，既不能證明被告犯罪，自應為無罪之諭知。
據上論斷，應依刑事訴訟法第299 條第1 項前段、第301 條第1
項，刑法第320 條第1 項、第321 條第1 項第3 款、第41條第1
項、第51條第5 款、第38條第1 項第2 款，刑法施行法第1 條之
1 ，中華民國九十六年罪犯減刑條例第2 條第1 項第3 款、第7
條、第9條，判決如主文。
本案經檢察官吳正中到庭執行職務。
中    華    民    國    97    年    3     月    18    日
                  刑事第十一庭  審判長法  官  施柏宏
                                      法  官  黃宗揚
                                      法  官  黃繼瑜
以上正本證明與原本無異。
如不服本判決應於收受本判決後10日內向本院提出上訴書狀，並
應敘述具體理由，如未敘述上訴理由者，應於上訴期間屆滿後20
日內補提理由書狀於本院（均須按他造當事人之人數附繕本）「
切勿逕送上級法院」。
中    華    民    國    97    年    3     月    18    日
                                      書記官  曾小玲
附錄本案論罪科刑法條全文：
刑法第320條
意圖為自己或第三人不法之所有，而竊取他人之動產者，為竊盜
罪，處 5 年以下有期徒刑、拘役或 5 百元以下罰金。
意圖為自己或第三人不法之利益，而竊佔他人之不動產者，依前
項之規定處斷。
前二項之未遂犯罰之。
刑法第321條
犯竊盜罪而有左列情形之一者，處六月以上、五年以下有期徒刑
：
一、於夜間侵入住宅或有人居住之建築物、船艦或隱匿其內而犯
之者。
二、毀越門扇、牆垣或其他安全設備而犯之者。
三、攜帶兇器而犯之者。
四、結夥三人以上而犯之者。
五、乘火災、水災或其他災害之際而犯之者。
六、在車站或埠頭而犯之者。
前項之未遂犯罰之。


司法院資訊處製作；財團法人民間司法改革基金會備份。
